【裁判字號】    97,訴,203
【裁判日期】    970827
【裁判案由】    誣告
【裁判全文】
臺灣士林地方法院刑事判決               97年度訴字第203號
公  訴  人  臺灣士林地方法院檢察署檢察官
被      告  乙○○
                    通信地址：.
上列被告因詐欺等案件，經檢察官提起公訴（96年度偵字第4040
、13511 號），本院判決如下：
    主  文
乙○○犯詐欺取財罪，處有期徒刑陸月，減為有期徒刑參月；又
犯詐欺取財罪，處有期徒刑捌月，減為有期徒刑肆月；又犯相姦
罪，處有期徒刑陸月，減為有期徒刑參月，應執行有期徒刑玖月
。
其餘被訴部分無罪。
    事  實
一、乙○○為香醇企業有限公司（以下簡稱香醇公司）實際負責
    人，於民國95年8 月間與丁○○聯繫，經數度邀約宴飲熟識
    後，見丁○○單純可欺，且兩人情誼日漸深厚，竟意圖為自
    己不法之所有，而向丁○○表示自己為咖啡連鎖店負責人，
    於同年9 月初向丁○○佯稱欲在太平洋崇光百貨股份有限公
    司復興店7 樓開設「CITY BAR」咖啡店（下稱SOGO復興店）
    ，使丁○○陷於錯誤，於同年9 月11日交付現金新臺幣（下
    同）15萬元與乙○○作為投資SOGO復興店之用。乙○○復意
    圖為自己不法之所有，於同年10月17或20日，因兩人已發展
    成為外遇男女朋友關係，乙○○即利用丁○○對其感情及信
    任，繼向丁○○佯稱SOGO復興店裝潢工程已進行，需支付廠
    商20萬元費用，商請丁○○幫忙週轉，並稱可提供票據擔保
    ，丁○○因見其需款孔急，未經深思即答應借款，並於同日
    交付18萬元現金予乙○○應急，另又於11月10日交付2 萬元
    。至96年1 月間，丁○○因未收取投資SOGO復興店每月營收
    之分紅，且接獲乙○○之妻洪麗玲電話而獲悉乙○○負債累
    累，驚覺受騙，始報警循線查知上情。
二、乙○○明知丁○○係丙○○之妻，為有配偶之人，仍基於相
    姦之犯意，自95年10月14日起至同年11月13日止在附表一所
    示時間、地點，與丁○○接續相姦9 次。嗣丁○○對乙○○
    提出詐欺等罪告訴，丁○○之夫丙○○始悉上情。
三、案經丁○○、丙○○告訴暨臺北市政府警察局大同分局報告
    臺灣士林地方法院檢察署檢察官偵查起訴。
    理  由
壹、證據能力部分
一、按被告以外之人於審判外之言詞或書面陳述，除法律有規定
      者外，不得作為證據；另被告以外之人於偵查中向檢察官
    所為之陳述，除顯有不可信之情況者外，得為證據，刑事訴
    訟法第159 條第1 項、第159 條之1 第2 項定有明文，查本
    件證人丁○○、楊文華、甲○○、丙○○於偵查中在檢察官
    前所為陳述，依筆錄之記載，並無不能自由陳述或其他非法
    、不當之取證情形，而被告復未曾提及檢察官在偵查時有何
    不法取供致證人證詞顯不可信之情事，是上開證人於偵查中
    之證述，自得採為本件證據。
二、又被告以外之人於審判外之陳述，雖不符刑事訴訟法第159
    條之1 至第159 條之4 之規定，而經當事人於審判程序同意
    作為證據，法院審酌該言詞陳述或書面陳述作成時之情況，
    認為適當者，亦得為證據；另當事人、代理人或辯護人於法
    院調查證據時，知有第159 條第1 項不得為證據之情形，而
    未於言詞辯論終結前聲明異議者，視為有前項之同意，刑事
    訴訟法第159 條之5 定有明文。經查，本件證人丁○○、甲○○、丙○○於警詢中之證述，於本院言詞辯論終結前，檢
    察官、被告對於卷附具有傳聞證據性質之證據，均已知其情
    ，且均未聲明異議，本院認該具有傳聞證據性質之證據，並
    無任何違法取證之不適當情形，以之作為證據使用係屬適當
    ，自得採為認定被告犯罪事實之證據。
貳、有罪部分
一、訊據被告乙○○固坦承有以投資SOGO復興店為由，使告訴人
    丁○○交付15萬元，並向告訴人借款20萬元，惟堅決否認有
    詐欺取財犯行，辯稱：其投資咖啡店還有在營業，且有簽署
    合資契約書，並載明每4 個月依據盈虧分紅；其原來SOGO忠
    孝館8 樓的店遭地下錢莊站台，而遭要求撤櫃，復因被告信
    用不良，而未能在SOGO復興館7 樓開店等語。惟查：被告於
    95年9 月間邀請告訴人丁○○投資SOGO復興店，並於同年9
    月11日收取告訴人丁○○現金15萬元，及於同年10月17 日
    或20日、11月10日分別向告訴人借款18萬元、2 萬元等情，
    業據被告於偵查中及本院審理時坦白承認，核與證人即告訴
    人丁○○於偵查、審理之證述相符，並有被告與告訴人丁○○所簽之合資契約書在卷可參。而被告曾經營之SOGO忠孝店
    原經營期間自93年7 月1 日至96年6 月30日，嗣香醇公司自
    行於95年5 月31日要求協議終止合約並撤離太平洋崇光百貨
    忠孝館，即未再洽談投資設櫃事宜，有太平洋崇光百貨股份
    百貨有限公司（96）太百發字第010503—0721號函及該函所
    附餐飲合約書影本及協議書影本各1 份可證；且證人丁○○
    證稱：被告稱另一家（咖啡店）又再裝潢，裝潢費差20萬元
    ，叫其再投資那家；被告說SOGO復興店要新開一家咖啡廳，
    需裝潢，當天已付100 萬元，差20萬元，希望借錢等語（見
    本院審判筆錄第8 、10頁）。是被告於95年9 月間以SOGO復
    興店為由邀告訴人丁○○投資，嗣再以該店裝潢為由借款20
    萬元，顯然係以詐術使告訴人丁○○陷於錯誤而交付財物，
    其有不法所有之意圖亦可認定。被告辯稱其未詐欺云云，並
    不可採。
二、被告與丁○○在附表一所示時間、地點接續相姦9 次之犯行
    ，業據被告於警詢、偵查、本院審理中坦承不諱，核與證人
    丁○○於警詢、偵查中所述相符，並有96年11月27日檢察官
    之勘驗筆錄（當庭勘驗被告0000000000號手機儲存之簡訊6
    封）、中華電信0000000000、0000000000使用人基本資料1
    份、丁○○之法務部戶役政連結作業系統查詢表1 份在卷可
    證，足見被告自白與事實相符，可以採信。
三、綜上所述，本件事證明確，被告犯行堪予認定。
四、核被告所為，係犯刑法第339 條第1 項之詐欺取財罪及同法
    第239 條之相姦罪。按刑法第239 條前段之通姦罪及同條後
    段之相姦罪，係規定於刑法第17章之「妨害婚姻及家庭罪章
    」，其所保護之法益乃婚姻、家庭法益，而非個人法益，是
    以，被告與有配偶之人丁○○於本案之相姦行為雖有9 次，
    然其密集發生於95年10月14日至同年11月13日之一月之內，
    相姦之對象同屬一人，且相姦所欲達成之目的亦屬相同，亦
    即，其於本案破壞之法益仍屬同一，應僅論以接續犯一罪。
    況且，我國實務上向來本即承認此種態樣之接續犯，例如，
    接連數天拆毀一棟廠房（見最高法院94年台上字第2512號判
    決）、數夜連續挖掘地道以脫逃（見最高法院31年度非字第
    11 號 判例）、接連數度前往被害人家索取錢財（見最高法
    院53年台上字第1543號判例），凡此均認構成一個犯罪。另
    被告於95年10月間向告訴人丁○○詐取財物20萬元，告訴人
    丁○○於10月、11月間分次交付18萬元、2 萬元，亦應論以
    接續犯一罪。公訴意旨認應構成數罪，尚有誤會。被告所犯
    之二次詐欺取財犯行及相姦犯行，犯意各別，行為互殊，應
    予分論並罰。爰審酌被告利用丁○○家庭生活發生危機，利
    用男女感情藉口投資詐欺金錢供作花用及相姦等情，兼衡其
    犯罪動機、手段、被害人所受損害、智識程度、犯後態度，
    犯後尚未予告訴人和解等一切情狀，就其所犯各罪分別量處
    如主文所示之刑。又因被告犯罪在96年4 月24日以前，依中
    華民國96年罪犯減刑條例第2 條第1 項第3 款，應將其宣告
    刑減二分之一，並應法定應執行之刑。
參、無罪部分
一、公訴意旨另以：被告為芳醇企業有限公司（下稱芳醇公司）
    及香醇公司實際負責人，明知芳醇公司設於臺東區中小企業
    銀行臺北分行（下稱臺東中小企銀臺北分行）第00000000號
    支票存款帳戶已於同年1 月13日經公告為拒絕往來戶，明知
    自己陷於無償債能力之嚴重狀態，竟仍意圖為自己不法所有
    ，於同年8 月間向告訴人丁○○表示自己為咖啡連鎖店負責
    人，籌劃在臺北市○○區○○街53號「誠品商場西門店」2
    樓開設「CITY BAR」咖啡店（下稱誠品西門店），因亟需資
    金挹注，邀請告訴人丁○○參與投資，並提出香醇公司與誠
    品股份有限公司簽立之設櫃合約書影本以為取信，復聲稱如
    投資每月即可獲得3 萬元分紅，並願提供與投資款同額度之
    支票為擔保，使告訴人丁○○誤信為真，同意投資15萬元，
    並於同年8 月中旬某日及同月25日，在臺北市○○區○○路
    581 號國泰世華銀行前，各交付現金15萬元及5 萬元予乙○○，被告則於同時交付如附表二所示發票人為上開臺東中小
    企銀臺北分行芳醇公司帳戶面額各為10萬及5 萬元之支票2
    張予告訴人丁○○為投資擔保，並保證如店未開成，屆期將
    上開支票提示定可兌現，然上開2 張支票除均為拒絕往來支
    票外，發票人欄位均遭乙○○以不符合原開戶大小印鑑章之
    其他印章冒蓋或漏蓋芳醇公司大章，而為無效票，但告訴人
    丁○○因相信被告羅織之謊言，且見該店於同年9 月12日確
    有開幕營業，而未察覺有異。詎被告於取得告訴人丁○○所
    交付上開15萬元現金後，並未給付所稱之每月營收分紅，迨
    至96年1 月間，告訴人丁○○接獲被告之妻洪麗玲電話始獲
    悉被告負債累累，且將附表二之3 張支票提示均遭退票，才
    知附表一編號1 、2 支票根本為拒絕往來票及無效票，始悉
    遭被告以上開手法詐騙15萬元，因認被告涉有刑法第339 條
    第第1 項詐欺取財罪嫌等語。
二、按犯罪事實應依證據認定之，無證據不得認定犯罪事實；不
    能證明被告犯罪者，應諭知無罪之判決，刑事訟訴法第154
    條第2 項、第301 條第1 項分別定有明文。又事實之認定，
    應憑證據，如未能發現相當之證據，或證據不足以證明，自
    不能以推測或擬制之方法，以為裁判之基礎；且認定犯罪事
    實所憑之證據，無論直接或間接證據，其為訴訟上之證明，
    須達於通常一般之人均不致有懷疑，而得確信其為真實之程
    度者，始得據為有罪之認定，倘其證明尚未達到此一程度，
    而有合理之懷疑存在時，尚難為有罪之認定基礎，最高法院
    40年臺上字第86號、76年臺上字第4986號判例可資參照。
三、訊據被告堅決否認有前開詐欺取財犯行，辯稱：其15萬元係
    邀告訴人丁○○合資之用，並非詐欺等語。經查：
（一）被告於95年8 月間邀請告訴人丁○○投資誠品西門店，並
      於同年8 月中旬某日及同月25日向告訴人丁○○收取現金
      10萬元及5 萬元；並交付如附表二所示支票予告訴人丁○○作為保證等情，業據被告於偵查中及本院審理時坦白承
      認，核與證人即告訴人丁○○於偵查、審理之證述相符，
      並有被告與告訴人丁○○所簽之合資契約書在卷可參。
（二）告訴人丁○○雖指訴：被告保證如投資15萬元每月即可獲
      得3 萬元分紅等語。然查被告與告訴人丁○○所簽之合資
      契約書第二條載明：「雙方同意四個月分紅一次，依據報
      表盈虧為基準分紅利時間如下：每年的12月4 月7 月10日
      為基準日」，與告訴人丁○○指訴尚屬有間；且衡諸一般
      商業經驗，投資分紅等事宜以口頭約定者甚為少見，投資
      事宜若有爭議皆以書面為準，故不得以告訴人之單純指述
      ，而認被告有保證收益之情事，而認被告有施用詐術使告
      訴人丁○○陷於錯誤。
（三）又被告交付如附表二所示之兩張支票均為拒絕往來支票，
      且於其上所蓋發票人簽章不符，有該二張支票影本、退票
      理由單及臺東中小企銀臺北分行96年7 月18日（96）東企
      銀北字第264 號函暨附件芳醇公司印鑑卡、歷年交易明細
      各1 份附卷可稽。公訴人雖據以指訴被告有施用詐術使告
      訴人丁○○陷於錯誤，然被告僅以上開二張支票作為如店
      未開成退還投資款之擔保，而嗣被告確有開設誠品西門店
      ，業據證人即誠品公司西門店營業主管甲○○、告訴人丁○○證述屬實；且證人甲○○於本院審理中證稱：被告以
      6 萬元向前手承接該店面，且有為燈箱、粉刷、設備之更
      新等語，並有香醇公司簽署之誠品商場西門商場設櫃合約
      書影本1 份附卷可參。是被告辯稱有將告訴人投資之15萬
      元作為開店之支出，尚非無據。被告雖有施用詐術，然其
      確實以該款項作為投資之用，而告訴人丁○○交付款項之
      目的亦為投資，是其是否有陷於錯誤，仍有可疑。就被告
      而言，亦尚難認其主觀上有為自己不法所有之意圖。
四、綜上所述，本件依據公訴人所舉之證據，尚難認定被告有使
    告訴人陷於錯誤之情形，亦難認定被告有為自己不法所有之
    意圖，此外，復查無其他積極證據足證被告有何詐欺取財之
    犯行，揆諸前開說明，既不能證明被告犯罪，即應為被告無
    罪之諭知。
據上論斷，應依刑事訴訟法第299 條第1 項前段、第301 條第1
項前段，刑法第339 條第1 項、第51條第5 款，中華民國九十六
年罪犯減刑條例第2 條第1 項第3 款、第7 條，判決如主文。
本案經檢察官蔡啟文到庭執行職務
中    華    民    國    97    年    8     月    27    日
                  刑事第四庭審判長法  官  趙文卿
                                  法  官  洪慕芳
                                  法  官  劉秉鑫
如不服本判決，應於判決送達後10日內，向本院提出上訴狀。
以上正本與原本無異。
                                  書記官  吳尚文
中    華    民    國    97    年    8     月    27    日
附錄論罪科刑法條全文
刑法第339條第1項
意圖為自己或第三人不法之所有，以詐術使人將本人或第三人之
物交付者，處5 年以下有期徒刑、拘役或科或併科1 千元以下罰
金。
中華民國刑法第239條
有配偶而與人通姦者，處1年以下有期徒刑。其相姦者亦同。
附表一
┌──┬─────────┬───────────────────────┐
│編號│    時  間        │      地  點                                  │
├──┼─────────┼───────────────────────┤
│ 1  │95年10月14日18時許│臺北市○○區○○街38之1號（星美飯店）         │
├──┼─────────┼───────────────────────┤
│ 2  │95年10月17日18時許│臺北市○○區○○路189號（情覓精品汽車旅館）   │
├──┼─────────┼───────────────────────┤
│ 3  │95年10月19日14時許│臺北市中山區○○○路419號（薇閣精品汽車旅館） │
├──┼─────────┼───────────────────────┤
│ 4  │95年10月23日18時許│臺北市○○區○○路289號（伊都汽車旅館）       │
├──┼─────────┼───────────────────────┤
│ 5  │95年10月26日19時許│同上                                          │
├──┼─────────┼───────────────────────┤
│ 6  │95年10月28日14時許│同上                                          │
├──┼─────────┼───────────────────────┤
│ 7  │95年11月6日19時許 │同上                                          │
├──┼─────────┼───────────────────────┤
│ 8  │95年11月10日17時許│同上                                          │
├──┼─────────┼───────────────────────┤
│ 9  │95年11月13日14時許│同上                                          │
└──┴─────────┴───────────────────────┘
 附表二
┌──┬────┬─────┬────┬────┬─────┬────┬──────┐
│編號│付款人  │發票人帳號│發票日期│票面金額│發票人欄位│退票日期│退票理由    │
├──┼────┼─────┼────┼────┼─────┼────┼──────┤
│ 1  │臺東區中│第0000-000│95年10月│10萬元  │1.芳醇公司│96年2月 │1.存款不足  │
│    │小企業銀│5 號戶名：│1日     │        │  大章相符│1日     │2.拒絕往來戶│
│    │行臺北分│芳醇公司  │        │        │2.乙○○小│        │3.發票人簽章│
│    │行      │（負責人陳│        │        │  章不符  │        │  不符      │
│    │        │志欽）    │        │        │          │        │            │
├──┼────┼─────┼────┼────┼─────┼────┼──────┤
│ 2  │同上    │同上      │95年2月 │ 5萬元  │1.漏蓋芳醇│96年2月 │同上        │
│    │        │          │27 日   │        │  公司大章│2日     │            │
│    │        │          │        │        │2.乙○○小│        │            │
│    │        │          │        │        │  章不符  │        │            │
└──┴────┴─────┴────┴────┴─────┴────┴──────┘


司法院資訊處製作；財團法人民間司法改革基金會備份。
